#  EDA {#intro}
El **Análisis Exploratorio de Datos** o **EDA** (**Exploratory Data Analysis**) es una etapa fundamental dentro del proceso de análisis estadístico, cuyo propósito es examinar, resumir y comprender las características principales de un conjunto de datos antes de aplicar técnicas de modelado o inferencia formal.

La base de datos utilizada en el presente informe corresponde al conjunto de datos **California Housing (housing.csv)**, el cual contiene información socioeconómica y geográfica recopilada a partir del censo de California de 1990. El conjunto está compuesto por 20,640 observaciones y 10 variables, que describen tanto características demográficas de la población como atributos de las viviendas en cada zona.

El propósito de este trabajo es realizar un Análisis Exploratorio de Datos (EDA) sobre esta base, con el fin de comprender el comportamiento de la variable median_house_value (valor medio de las viviendas), la cual constituye nuestra variable de estudio central, así como su relación con las demás variables predictoras disponibles.



### Cargar las librerias
```{r Librerias, message=FALSE, warning=FALSE}
library(tidyverse)
library(Amelia)
library(moments)
library(ggplot2)
library(patchwork)
library(GGally)
library(reshape)
library(ggpubr)
options(scipen = 999)

```

### Leer dataset
```{r Leer housing.csv}
data <- read_csv("data/housing.csv")
```

### Mostrar las 5 primeras filas
```{r Filas iniciales}
head(data,n=5)
```

## Estructura de los datos (Variables existentes, tipo de variable, etc...)
```{r Estructura de variables}
str(data)
```

### Verificar si hay datos faltantes
```{r Datos faltantes}
data %>% 
  summarise(across(everything(), ~ sum(is.na(.)),.names="NA_{.col}"))

```

#### Otra forma de detectar valores faltantes:
```{r otra forma (libreria Amelia)}
missmap(data)

```

### Imputacion de datos faltantes
```{r Rellenar}
 data %>%  #datos
  mutate(across( #columnas
    where(is.numeric), #seleccionar variables numericas
    ~ ifelse(is.na(.),mean(.,na.rm=TRUE), .) #si hay un na, reemplazar, si no, dejar la variable
  )) -> df #data limpiada
```

### Ver si hay datos faltantes nuevamente, pero en esta ocasion, en nuestro Data Frame
```{r datos faltantes2}
df %>% 
  summarise(across(everything(), ~ sum(is.na(.)),.names="NA_{.col}"))

```

### Vamos a convertir la variable cualitativa `ocean_proximity´ en un factor
```{r factorocean}
df$ocean_proximity<- factor(df$ocean_proximity)
```

# Analisis exploratorio de median_hose_value (target)

### Realicemos el resumen estadistico de la variable:
```{r resumen median_house_value}
df %>%  summarise(n=length(median_house_value),
                  media=mean(median_house_value),
                  sd=sd(median_house_value),
                  mediana=median(median_house_value),
                  RIC=IQR(median_house_value),
                  Q1=quantile(median_house_value,0.25),
                  Q3=quantile(median_house_value,0.75),
                  minimo=min(median_house_value),
                  maximo=max(median_house_value),
                  asim=skewness(median_house_value),
                  curtosis=kurtosis(median_house_value))
```

#### Podemos clasificar cada una de estas medidas según su tipo: [¡Terminar esta seccion!]

**1. Medidas de tendencia central:**
Media = 206,855.8 | Mediana = 179,700

Esto básicamente responde a la pregunta de cuál es el valor "típico" de los 
datos, el número que mejor representa al conjunto. Acá ya se nota algo raro: 
la media es bastante más alta que la mediana, y eso de una vez nos está 
avisando que la distribución no es simétrica.

**2. Medidas de dispersión:**
SD = 115,395.6 | RIC = 145,125

Con la tendencia central sola no alcanza, porque dos distribuciones pueden 
tener la misma media y comportarse totalmente distinto. Acá la desviación 
estándar es enorme, más de la mitad del valor de la media, así que ya sabemos 
que los precios de las viviendas varían muchísimo entre sí.

**3. Medidas de posición:**
Q1 = 119,600 | Q3 = 264,725 | Mínimo = 14,999 | Máximo = 500,001 (Mediana = Q2)

Esto nos dice dónde queda ubicado un dato específico respecto al resto, 
dividiendo el conjunto ordenado en partes. La mediana en realidad también es 
una medida de posición (Q2), por eso la repetimos acá: es el punto donde 
queda el 50% de los datos por debajo y el 50% por encima.

**4. Medidas de forma:**
Asimetría = 0.9776 | Curtosis = 3.3275

Esto habla de qué forma tiene la distribución, no de dónde está el centro 
ni de cuánto se dispersa, sino de cómo se reparten los datos alrededor de 
ese centro.
Asimetría (0.9776): es positiva y bastante notoria, o sea que hay una cola 
larga hacia la derecha, lo cual concuerda con lo que ya vimos de que la 
media es mayor que la mediana.
Curtosis (3.3275): está casi pegada al 3, que es el valor de una distribución 
normal. Esto es curioso porque contradice un poco lo que dice la asimetría: 
aunque la distribución no es simétrica, lo "puntiaguda" o "aplanada" que es 
se parece bastante a la de una normal.

### Gráfico tipo histograma de 'median_house_value'
```{r Histograma, message=FALSE}
df %>% 
  ggplot(aes(x=median_house_value))+
geom_histogram(aes(y=after_stat(density)),
                binwidth=25000,
                fill="#797bb0",
                color="white",
                alpha=0.6,)+
  geom_density(color="darkblue",linewidth=1.2)+
  labs(title='Distribucion del valor medio de las viviendas',
       x='valor medio de la casa (USD)',
       y='densidad')+
  theme_bw()
  
```
La mayoría de las viviendas están entre 100K y 250K USD, con una 
concentración cerca de los 150K, y después se ve una cola larga hacia la 
derecha que confirma lo que ya habíamos visto en la tabla (media 206,855 > 
mediana 179,700, asimetría de 0.97). También se nota una acumulación rara 
cerca de los 500K, lo que probablemente sea un tope que le pusieron a los 
datos originales, y coincide justo con el máximo de 500,001 que vimos antes.

## Gráfico de cajas y bigotes de 'median_house_value'
```{r Boxplot, message=FALSE}
df %>% 
  ggplot(aes(x =" ",y = median_house_value))+
  geom_boxplot(fill="#797bb0",color="darkblue",
               outlier.color='darkred')+
  stat_summary(fun=mean, geom='point', shape=20, size=3, color='green')+ #colocar un punto en la media
  theme_bw()


```
El boxplot confirma la asimetría que veníamos viendo: la mediana (línea azul) 
está más pegada al Q1 que al Q3, y el bigote de arriba es más largo que el de 
abajo, o sea que hay cola hacia la derecha. Los puntos rojos que se ven arriba 
(entre 480K y 500K aprox) son outliers, y coinciden con el tope de 500,001 que 
ya habíamos detectado. El punto verde marca la media (unos 207K), y se ve 
claramente por encima de la mediana.

# Variables independientes (caracteristicas)
```{r Variables independientes}
df %>%  #Guardo este conjunto de datos 
  select(where(is.numeric),-median_house_value) %>% 
  pivot_longer(
    cols=everything(), #llaves y valores
    names_to='variable',
    values_to='valor'
    )  %>%
  
  group_by(variable) %>% 
  summarise(n=length(valor),
            media=mean(valor),
            sd=sd(valor),
            mediana=median(valor),
            RIC=IQR(valor),
            Q1=quantile(valor,0.25),
            Q3=quantile(valor,0.75),
            minimo=min(valor),
            maximo=max(valor),
            asim=skewness(valor),
            curtosis=kurtosis(valor))


```

## Veamos el análisis de cada variable independiente


-households
Media 499.5 y mediana 409. La media está por encima de la mediana, así que 
hay asimetría positiva: deben haber sectores con muchos hogares que suben 
el promedio.

-housing_median_age
Media 28.6 y mediana 29, prácticamente iguales. Esto ya nos dice que la 
distribución es bastante simétrica, sin inclinarse mucho hacia edades muy 
altas ni muy bajas.

-latitude
Es una variable geográfica, no económica. El sd de 2.13 solo nos habla del 
rango de ubicación que cubren los datos, no hay que interpretarlo como 
asimetría o dispersión de un fenómeno real.

-longitude
Igual que la latitud, es una coordenada. Su dispersión (sd 2.0) muestra el 
rango geográfico del estudio, no algo estadístico relevante en sí mismo.

-median_income
Media 3.87 y mediana 3.53, bastante cercanas, o sea que la distribución es 
más o menos simétrica, aunque con una leve inclinación hacia valores más 
altos.

-population
Media 1425.5 y mediana 1166. La diferencia entre ambas y una desviación 
estándar alta (1132.5) confirman que hay asimetría positiva, probablemente 
por sectores con población bastante superior al resto.

-total_bedrooms
Media 537.9 y mediana 438. Igual que con households, la media supera 
claramente a la mediana, lo que muestra asimetría positiva por viviendas 
con cantidades de habitaciones muy por encima del promedio.

-total_rooms
Media 2635.8 y mediana 2127, y tiene la desviación estándar más alta de 
todas (2181.6). Esto indica que hay mucha dispersión y asimetría positiva, 
con sectores que concentran bastantes más habitaciones que el resto.

## Graficos de las variables independientes
```{r Graficos V.I}
  
# 'households'
  df %>% 
  ggplot(aes(x =" ",y = households))+
  geom_boxplot(fill="#797bb0",color="darkblue",
               outlier.color='darkred')+
  stat_summary(fun=mean, geom='point', shape=20,
               size=3, color='darkgreen')+
  theme_bw()->p1

# 'housing_median_age'
  df %>% 
  ggplot(aes(x =" ",y = housing_median_age))+
  geom_boxplot(fill="#797bb0",color="darkblue",
               outlier.color='darkred')+
  stat_summary(fun=mean, geom='point', shape=20,
               size=3, color='darkgreen')+ 
  theme_bw()->p2

  
# 'latitude'
  df %>% 
  ggplot(aes(x =" ",y = latitude))+
  geom_boxplot(fill="#797bb0",color="darkblue",
               outlier.color='darkred')+
  stat_summary(fun=mean, geom='point', shape=20,
               size=3, color='darkgreen')+ 
  theme_bw()->p3
  
# 'longitude'
  df %>% 
  ggplot(aes(x =" ",y = longitude))+
  geom_boxplot(fill="#797bb0",color="darkblue",
               outlier.color='darkred')+
  stat_summary(fun=mean, geom='point', shape=20,
               size=3, color='darkgreen')+ 
  theme_bw()->p4

# 'median_income'
  df %>% 
  ggplot(aes(x =" ",y = median_income))+
  geom_boxplot(fill="#797bb0",color="darkblue",
               outlier.color='darkred')+
  stat_summary(fun=mean, geom='point', shape=20,
               size=3, color='darkgreen')+ 
  theme_bw()->p5

# 'population'
  df %>% 
  ggplot(aes(x =" ",y = population))+
  geom_boxplot(fill="#797bb0",color="darkblue",
               outlier.color='darkred')+
  stat_summary(fun=mean, geom='point', shape=20,
               size=3, color='darkgreen')+ 
  theme_bw()->p6

# 'total_rooms'
  df %>% 
  ggplot(aes(x =" ",y = total_rooms))+
  geom_boxplot(fill="#797bb0",color="darkblue",
               outlier.color='darkred')+
  stat_summary(fun=mean, geom='point', shape=20,
               size=3, color='darkgreen')+ 
  theme_bw()->p7
  
# 'total_bedrooms'
  df %>% 
  ggplot(aes(x =" ",y = total_bedrooms))+
  geom_boxplot(fill="#797bb0",color="darkblue",
               outlier.color='darkred')+
  stat_summary(fun=mean, geom='point', shape=20,
               size=3, color='darkgreen')+ 
  theme_bw()->p8
  
p1+p2+p3+p4+p5+p6+p7+p8
```


-households
La caja está bien comprimida cerca de cero y hay un montón de outliers 
(puntos rojos) hasta los 6000. Esto confirma la asimetría positiva que ya 
habíamos visto: la mayoría de los valores son bajos, pero hay sectores con 
households muy altos que se disparan como atípicos.

-housing_median_age
Caja bien proporcionada, casi sin outliers, y bigotes parejos entre 0 y 50. 
Es la variable más equilibrada de todas, lo cual coincide con lo de la 
media y mediana casi iguales.

-latitude
Caja compacta entre 32.5 y 40, sin outliers visibles. Como es una coordenada 
geográfica, esa dispersión solo refleja el rango de ubicación de los datos, 
no algo que haya que interpretar de fondo.

-longitude
Parecido a latitude: caja simétrica sin outliers, mostrando el rango 
geográfico que cubren los datos (-124 a -115 aprox), sin mayor relevancia 
estadística.

-median_income
Caja chica y comprimida en valores bajos, con bastantes outliers rojos que 
llegan hasta 15. Confirma la asimetría positiva leve que ya habíamos visto: 
la mayoría de ingresos son moderados pero hay sectores con ingresos bastante 
más altos.

-population
Caja súper comprimida cerca de cero, con outliers que llegan hasta más de 
30,000. Es la variable con la asimetría más marcada de todas visualmente: 
la mayoría de sectores tienen poblaciones bajas, y unos pocos se disparan 
con valores extremos.

-total_rooms
Mismo patrón que population: caja pegada a cero con hartos outliers hasta 
40,000. Confirma la fuerte dispersión y asimetría positiva que ya habíamos 
visto en la tabla.

-total_bedrooms
Parecido a total_rooms y households: caja comprimida cerca de cero con 
outliers hasta 6000, mostrando que unos pocos sectores tienen cantidades 
de habitaciones muy por encima del resto.

# Analisis exploratorio bivariado
Realizaremos un análisis entre nuestra variable respuesta 'median_house_value' y las demás variales numéricas.

## Veamos los gráficos.

**Relación entre variables 'households' y 'median_hose_value'** 
```{r valorvsunidadfamiliares}
df %>% 
  ggplot(aes(x=households,y=median_house_value))+
  geom_point(alpha=0.4,color='darkblue')+
  labs(x='Unidades familiares',y='Valor medio de la vivienda')+
  theme_bw()+
  facet_grid(.~'Dispersión entre las unidades de familiares/domésticas y el valor medio de la vivienda')
```

La mayoría de los datos se concentran en unidades familiares bajas (menos 
de 1000), abarcando todo el rango de valores de vivienda, o sea que la 
cantidad de hogares no parece determinar el precio. También se ve una línea 
horizontal bien densa en 5e+05, confirmando otra vez el tope de 500,001 que 
ya habíamos visto antes en el valor de vivienda. A medida que suben las 
unidades familiares (más de 2000) los puntos se dispersan y bajan en 
cantidad, así que ahí se ve poca o nula correlación entre las dos variables.

 **Relación entre variables 'housing_median_age' y 'median_hose_value'** 
```{r valorvseaños}
df %>% 
  ggplot(aes(x=housing_median_age,y=median_house_value))+
  geom_point(alpha=0.4,color='darkblue')+
  labs(x='Edad media de la vivienda',y='Valor medio de la vivienda')+
  theme_bw()+
  facet_grid(.~'Dispersión entre la edad media de la vivienda y el valor medio de la vivienda')
```
Los puntos se distribuyen en columnas verticales a lo largo de todo el 
rango de edad (0 a 50 años), abarcando casi todos los valores de vivienda 
posibles en cada edad, o sea que no hay una relación clara entre la 
antigüedad de la vivienda y su valor. También se ve la línea densa en 
5e+05, confirmando otra vez el tope de 500,001, y hay una acumulación 
notable de puntos en la edad 52, probablemente porque esa categoría agrupa 
"52 años o más".



 **Relación entre variables 'latitude' y 'median_hose_value'** 
```{r valorvslatitud}
  df %>% 
  ggplot(aes(x=latitude,y=median_house_value))+
  geom_point(alpha=0.4,color='darkblue')+
  labs(x='Latitud',y='Valor medio de la vivienda')+
  theme_bw()+
  facet_grid(.~'Dispersión entre latitud y el valor medio de la vivienda')
```
Los valores de vivienda no se reparten parejo en todas las latitudes, sino 
que se concentran en franjas específicas (cerca de 34, 37.5 y en menor 
medida 33.9), que probablemente corresponden a zonas urbanas importantes 
de California. También se nota que a partir de la latitud 38 los precios 
tienden a bajar en general, y se mantiene la línea densa en 5e+05, 
concentrada sobre todo en esas zonas de mayor densidad (34 y 37.5).



 **Relación entre variables 'longitude' y 'median_hose_value'** 
```{r valorvslongitud}

  df %>% 
  ggplot(aes(x=longitude,y=median_house_value))+
  geom_point(alpha=0.4,color='darkblue')+
  labs(x='Longitud',y='Valor medio de la vivienda')+
  theme_bw()+
  facet_grid(.~'Dispersión entre longitud y el valor medio de la vivienda')
```


De igual modo que en el grafico anterior, tampoco se reparten parejo los valores de vivienda por longitud, se 
concentran en dos franjas principales (cerca de -122.3 y entre -118 y -117), 
que coinciden con las zonas de alta latitud que vimos antes, así que en 
conjunto probablemente sean las mismas ciudades importantes (San Francisco 
y Los Ángeles). Se mantiene otra vez la línea densa en 500,000, concentrada 
justo en esas dos franjas de mayor densidad urbana, mientras que en 
longitudes más alejadas (-115) tanto los precios como la cantidad de datos 
bajan bastante.



**Relación entre variables 'median_income' y 'median_hose_value'** 
```{r valorvsingreso}
df %>% 
  ggplot(aes(x=median_income,y=median_house_value))+
  geom_point(alpha=0.4,color='darkblue')+
  labs(x='Ingreso medio',y='Valor medio de la vivienda')+
  theme_bw()+
  facet_grid(.~'Dispersión entre ingreso medio y el valor medio de la vivienda')
```



Se observa una relación clara y positiva: a medida que sube el ingreso 
medio, el valor de la vivienda también sube, formando una nube de puntos 
con una tendencia ascendente bien marcada. Esto sugiere que el ingreso 
medio es de las variables más importantes para explicar el precio de las 
viviendas. También se mantiene la línea densa en 500,000 en casi todo el 
rango de ingresos, o sea que ese límite artificial afecta tanto a viviendas 
de ingresos bajos como altos.

 
 **Relación entre variables 'population' y 'median_hose_value'** 
```{r valorvspoblacion}
df %>% 
  ggplot(aes(x=population,y=median_house_value))+
  geom_point(alpha=0.4,color='darkblue')+
  labs(x='Poblacion',y='Valor medio de la vivienda')+
  theme_bw()+
  facet_grid(.~'Dispersión entre cantidad de habitantes censados por bloque (población) y el valor medio de la vivienda')
```


En este grafico la mayoría de los datos están en poblaciones 
bajas (menos de 5000), abarcando todo el rango de valores de vivienda, así 
que la cantidad de habitantes por bloque no parece determinar el precio. Se 
mantiene la línea densa en 500,000, y a medida que sube la población los 
puntos se dispersan y bajan bastante en cantidad, con algunos valores 
extremos aislados cerca de los 30,000 habitantes que confirman la fuerte 
asimetría de esta variable que ya habíamos visto en el boxplot.

 
 **Relación entre variables 'total_bedrooms' y 'median_hose_value'** 
```{r valorvscuartos}
df %>% 
  ggplot(aes(x=total_bedrooms,y=median_house_value))+
  geom_point(alpha=0.4,color='darkblue')+
  labs(x='Cntidad de dormitorios',y='Valor medio de la vivienda')+
  theme_bw()+
  facet_grid(.~'Dispersión entre la cantidad de dormitorios y el valor medio de la vivienda')
```



Se observa que la mayoría de los datos se concentran en cantidades bajas de dormitorios 
(menos de 1000), abarcando todo el rango de valores de vivienda, así que la 
cantidad de dormitorios sola no parece determinar el precio. Se mantiene la 
línea densa en 500,000, y a partir de las 2000 habitaciones los puntos se 
dispersan bastante y bajan en cantidad, confirmando la fuerte asimetría 
positiva que ya habíamos visto en el boxplot.
 


 **Relación entre variables 'total_rooms' y 'median_hose_value'** 
```{r valorvsespacis}
df %>% 
  ggplot(aes(x=total_rooms,y=median_house_value))+
  geom_point(alpha=0.4,color='darkblue')+
  labs(x='Cantidad de espacios',y='Valor medio de la vivienda')+
  theme_bw()+
  facet_grid(.~'Dispersión entre la cantidad de espacios del hogar y el valor medio de la vivienda')
```



De mismo modo que con las otras variables de cantidad (dormitorios, habitaciones, 
población), la mayoría de los datos están en valores bajos, con menos de 
5000 espacios, abarcando todo el rango de precios, así que la cantidad de 
espacios sola tampoco determina el precio. Se mantiene la línea densa en 
500,000, y a partir de los 10,000 espacios los puntos se dispersan y bajan 
notablemente, con algunos valores extremos aislados cerca de los 40,000 que 
confirman la asimetría positiva que ya habíamos visto en el boxplot.
 
 
 
# Variable categórica 'ocean_proximity' (convertida en factor)
```{r variableoceano}
df %>% 
  count(ocean_proximity,name="n") %>% 
  mutate(Porcentaje=round((n/sum(n))*100,2),
         variable='ocean_proximity',
         categoria=as.character(ocean_proximity))%>% select(variable,categoria,n,Porcentaje)-> tabla_ocean

tabla_ocean
```



El gráfico de barras muestra que la mayoría de las viviendas (44.3%) están 
a menos de una hora del océano, seguidas por las del interior (INLAND, 
31.7%). Las categorías NEAR OCEAN (12.9%) y NEAR BAY (11.1%) tienen una 
proporción bastante menor, y ISLAND casi ni aparece en el dataset (solo 5 
registros, 0%), así que esta última categoría probablemente no aporte 
mucho al análisis por lo chiquita que es la muestra.
### Diagrama de barras para variable numérica x variable categórica 
[Que significa n?]
```{r tabla ocean_proximity }
tabla_ocean_b <- df %>% 
  count(ocean_proximity,name="n") %>% 
  mutate(Porcentaje=round((n/sum(n))*100,1),
         Etiqueta= paste0(n,"(",Porcentaje,"%)"))
tabla_ocean_b %>% 
  ggplot(aes(x=ocean_proximity,y=n))+
  geom_col(fill="#008b8b",width=0.6)+
  geom_text(aes(label=Etiqueta),vjust=-0.5,size=4.5)+
  facet_wrap(~'Distribución de la variable ocean_proximity')+
  scale_y_continuous(expand=expansion(mult=c(0,0.15)))+
  theme_bw()
```



El gráfico de barras muestra que la mayoría de las viviendas (44.3%) están 
a menos de una hora del océano, seguidas por las del interior (INLAND, 
31.7%). Las categorías NEAR OCEAN (12.9%) y NEAR BAY (11.1%) tienen una 
proporción bastante menor, y ISLAND casi ni aparece en el dataset (solo 5 
registros, 0%), así que esta última categoría probablemente no aporte 
mucho al análisis por lo chiquita que es la muestra.


## Ahora comparemos el valor medio de la vivienda según la proximidad al oceano
Compararemos nuestra variable respuesta con una variable categórica.
```{r bivaloresoceano}
df %>% 
  group_by(ocean_proximity) %>% 
  summarise(n=length(median_house_value),
                 media=mean(median_house_value),
                 sd=sd(median_house_value),
                 mediana=median(median_house_value),
                 RIC=IQR(median_house_value),
                 Q1=quantile(median_house_value,0.25),
                 Q3=quantile(median_house_value,0.75),
                 minimo=min(median_house_value),
                 maximo=max(median_house_value),
                 asimetria=skewness(median_house_value),
                 curtosis=kurtosis(median_house_value))
  

```

### Grafico de cajas y bigotes para comparar 'median_house_value' y 'ocean_proximity'
```{r biboxplot}
df %>% 
ggplot(aes(x=ocean_proximity, y=median_house_value))+
  geom_boxplot(fill="#797bb0", color="black",outlier.color="darkred")+
  stat_summary(fun=mean, geom='point', shape=20, size=3, color="darkgreen")+
  theme_bw()
```



Este boxplot compara el valor de vivienda según qué tan cerca está del 
océano y se ven diferencias claaras entre categorías. INLAND tiene los 
precios más bajos y menos dispersión, aunque con varios outliers hacia 
arriba. ISLAND, a pesar de tener solo 5 registros, tiene la mediana más 
alta, cerca de los 425,000, aunque no es muy representativa por lo pequeña 
que es la muestra. Las categorías <1H OCEAN, NEAR BAY y NEAR OCEAN tienen 
medianas y dispersiones parecidas entre sí, entre 200,000 y 230,000 
aproximadamente, lo que sugiere que estar cerca del mar directamente no 
marca tanta diferencia como la que sí hay entre estar en el interior 
(INLAND) o no.

#Analisis de variables independientes x variables independientes
[Breve descripcion de las variables que vamos analizar]

## Paquete GGally
```{r Paquete GGally, message=FALSE}
df %>% 
  ggpairs()+
  theme_bw()
```


### Graficos de variables independientes vs variables independientes
[decir cuales estamos analizando y por qué]

```{r relaciones existentes, echo=FALSE, message=FALSE}
# --- total_bedrooms vs households ---
p1 <- df %>%
  ggplot(aes(x = total_bedrooms, y = households)) +
  geom_point(alpha = 0.3, color = 'darkblue') +
  geom_smooth(method = "lm", color = "red", se = TRUE) +
  labs(x = 'Total de dormitorios', y = 'Número de hogares') +
  theme_bw()

# --- total_rooms vs population ---
p7 <- df %>%
  ggplot(aes(x = total_rooms, y = population)) +
  geom_point(alpha = 0.3, color = 'darkblue') +
  geom_smooth(method = "lm", color = "red", se = TRUE) +
  labs(x = 'Total de habitaciones', y = 'Población') +
  theme_bw()

# --- longitude vs latitude ---
p3 <- df %>%
  ggplot(aes(x = longitude, y = latitude)) +
  geom_point(alpha = 0.3, color = 'darkblue') +
  geom_smooth(method = "lm", color = "red", se = TRUE) +
  labs(x = 'Longitud', y = 'Latitud') +
  theme_bw()

# --- housing_median_age vs total_rooms ---
p8 <- df %>%
  ggplot(aes(x = housing_median_age, y = total_rooms)) +
  geom_point(alpha = 0.3, color = 'darkblue') +
  geom_smooth(method = "lm", color = "red", se = TRUE) +
  labs(x = 'Edad mediana de la vivienda', y = 'Total de habitaciones') +
  theme_bw()

# ---  total_rooms vs median_income ---
p12 <- df %>%
  ggplot(aes(x = median_income, y = total_rooms)) +
  geom_point(alpha = 0.3, color = 'darkblue') +
  geom_smooth(method = "lm", color = "red", se = TRUE) +
  labs(x = 'Ingreso medio', y = 'Total de habitaciones') +
  theme_bw()

# --- total_rooms vs total_bedrooms   ---
p2 <- df %>%
  ggplot(aes(x = total_rooms , y =total_bedrooms )) +
  geom_point(alpha = 0.3, color = 'darkblue') +
  geom_smooth(method = "lm", color = "red", se = TRUE) +
  labs(x = 'Total de habitaciones', y = 'Total de dormitorios') +
  theme_bw()

# --- total_rooms vs households ---
p4 <- df %>%
  ggplot(aes(x = total_rooms , y = households)) +
  geom_point(alpha = 0.3, color = 'darkblue') +
  geom_smooth(method = "lm", color = "red", se = TRUE) +
  labs(x = 'Total de habitaciones ', y = 'Unidades familiares') +
  theme_bw()

# --- population vs households ---
p5 <- df %>%
  ggplot(aes(x = population , y = households )) +
  geom_point(alpha = 0.3, color = 'darkblue') +
  geom_smooth(method = "lm", color = "red", se = TRUE) +
  labs(x = 'Poblacion censada', y = 'Unidades familiares') +
  theme_bw()

# --- total_bedrooms vs population ---
p6 <- df %>%
  ggplot(aes(x = total_bedrooms , y =population )) +
  geom_point(alpha = 0.3, color = 'darkblue') +
  geom_smooth(method = "lm", color = "red", se = TRUE) +
  labs(x = 'Total de habitaciones', y = 'Poblacion censada') +
  theme_bw()

# --- latitude vs total_bedrooms ---
p9 <- df %>%
  ggplot(aes(x = latitude , y =total_bedrooms )) +
  geom_point(alpha = 0.3, color = 'darkblue') +
  geom_smooth(method = "lm", color = "red", se = TRUE) +
  labs(x = 'Latitud', y = 'Total de dormitorios') +
  theme_bw()

# --- housing_median_age vs households ---
p10 <- df %>%
  ggplot(aes(x = housing_median_age, y = households)) +
  geom_point(alpha = 0.3, color = 'darkblue') +
  geom_smooth(method = "lm", color = "red", se = TRUE) +
  labs(x = 'Edad media del hogar', y = 'Unidades familiares') +
  theme_bw()

# --- housing_median_age vs population ---
p11 <- df %>%
  ggplot(aes(x = housing_median_age, y = population )) +
  geom_point(alpha = 0.3, color = 'darkblue') +
  geom_smooth(method = "lm", color = "red", se = TRUE) +
  labs(x = 'Edad media del hogar', y = 'Poblacion censada') +
  theme_bw()

# --- total_rooms vs median_income ---
p12 <- df %>%
  ggplot(aes(x = total_rooms, y = median_income )) +
  geom_point(alpha = 0.3, color = 'darkblue') +
  geom_smooth(method = "lm", color = "red", se = TRUE) +
  labs(x = 'Total de habitaciones', y = 'Ingreso medio') +
  theme_bw()

# --- housing_median_age vs median_income ---
p13 <- df %>%
  ggplot(aes(x = housing_median_age , y = median_income)) +
  geom_point(alpha = 0.3, color = 'darkblue') +
  geom_smooth(method = "lm", color = "red", se = TRUE) +
  labs(x = 'Edad media del hogar', y = 'Ingreso medio') +
  theme_bw()

# --- latitude vs population ---
p14 <- df %>%
  ggplot(aes(x = latitude, y = population )) +
  geom_point(alpha = 0.3, color = 'darkblue') +
  geom_smooth(method = "lm", color = "red", se = TRUE) +
  labs(x = 'Latitud', y = 'Poblacion censada') +
  theme_bw()

# --- longitude vs housing_median_age ---
p15 <- df %>%
  ggplot(aes(x = longitude, y = housing_median_age)) +
  geom_point(alpha = 0.3, color = 'darkblue') +
  geom_smooth(method = "lm", color = "red", se = TRUE) +
  labs(x = 'Longitud', y = 'Edad media del hogar') +
  theme_bw()

# --- longitude vs population ---
p16 <- df %>%
  ggplot(aes(x = longitude, y = population)) +
  geom_point(alpha = 0.3, color = 'darkblue') +
  geom_smooth(method = "lm", color = "red", se = TRUE) +
  labs(x = 'Longitud', y = 'Poblacion censada') +
  theme_bw()

# --- latitude vs median_income ---
p17 <- df %>%
  ggplot(aes(x = latitude, y = median_income)) +
  geom_point(alpha = 0.3, color = 'darkblue') +
  geom_smooth(method = "lm", color = "red", se = TRUE) +
  labs(x = 'Latitud', y = 'Ingreso medio') +
  theme_bw()

# --- latitude vs households ---
p18 <- df %>%
  ggplot(aes(x = latitude, y = households)) +
  geom_point(alpha = 0.3, color = 'darkblue') +
  geom_smooth(method = "lm", color = "red", se = TRUE) +
  labs(x = 'Latitud', y = 'Unidades familiares') +
  theme_bw()

# --- longitude vs total_bedrooms ---
p19 <- df %>%
  ggplot(aes(x =longitude , y = total_bedrooms )) +
  geom_point(alpha = 0.3, color = 'darkblue') +
  geom_smooth(method = "lm", color = "red", se = TRUE) +
  labs(x = 'Longitud', y = 'Total de dormitorios') +
  theme_bw()

# --- latitude vs total_bedrooms ---
p20 <- df %>%
  ggplot(aes(x = latitude, y = total_bedrooms )) +
  geom_point(alpha = 0.3, color = 'darkblue') +
  geom_smooth(method = "lm", color = "red", se = TRUE) +
  labs(x = 'Latitud', y = 'Total de dormitorios') +
  theme_bw()

# --- longitude vs households ---
p21 <- df %>%
  ggplot(aes(x = longitude, y = households )) +
  geom_point(alpha = 0.3, color = 'darkblue') +
  geom_smooth(method = "lm", color = "red", se = TRUE) +
  labs(x = 'Longitud', y = 'Unidades familiares') +
  theme_bw()

# --- longitude vs total_rooms ---
p22 <- df %>%
  ggplot(aes(x = longitude , y = total_rooms )) +
  geom_point(alpha = 0.3, color = 'darkblue') +
  geom_smooth(method = "lm", color = "red", se = TRUE) +
  labs(x = 'Longitud', y = 'Total de habitaciones') +
  theme_bw()

# --- latitude vs total_rooms ---
p23 <- df %>%
  ggplot(aes(x = latitude , y = total_rooms )) +
  geom_point(alpha = 0.3, color = 'darkblue') +
  geom_smooth(method = "lm", color = "red", se = TRUE) +
  labs(x = 'Latitud', y = 'Total de habitaciones') +
  theme_bw()

# --- longitude vs median_income ---
p24 <- df %>%
  ggplot(aes(x = longitude , y = median_income )) +
  geom_point(alpha = 0.3, color = 'darkblue') +
  geom_smooth(method = "lm", color = "red", se = TRUE) +
  labs(x = 'Longitud', y = 'Ingreso medio') +
  theme_bw()

# --- households vs median_income ---
p25 <- df %>%
  ggplot(aes(x = households, y = median_income )) +
  geom_point(alpha = 0.3, color = 'darkblue') +
  geom_smooth(method = "lm", color = "red", se = TRUE) +
  labs(x = 'Unidad familiar', y = 'Ingreso medio') +
  theme_bw()

# --- latitude vs housing_median_age ---
p26 <- df %>%
  ggplot(aes(x = latitude, y = housing_median_age  )) +
  geom_point(alpha = 0.3, color = 'darkblue') +
  geom_smooth(method = "lm", color = "red", se = TRUE) +
  labs(x = 'Latitud', y = 'Edad media del hogar') +
  theme_bw()

# --- total_bedrooms vs median_income ---
p27 <- df %>%
  ggplot(aes(x = total_bedrooms, y = median_income )) +
  geom_point(alpha = 0.3, color = 'darkblue') +
  geom_smooth(method = "lm", color = "red", se = TRUE) +
  labs(x = 'Total de dormitorios', y = 'Ingreso medio') +
  theme_bw()

# --- population vs median_income ---
p28 <- df %>%
  ggplot(aes(x = population, y = median_income )) +
  geom_point(alpha = 0.3, color = 'darkblue') +
  geom_smooth(method = "lm", color = "red", se = TRUE) +
  labs(x = 'Poblacion Censada', y = 'Ingreso medio') +
  theme_bw()

```

```{r bloque 1, echo=FALSE, message=FALSE}
p1+p2+p3+p4+p5+p6

```
```{r bloque 2, echo=FALSE, message=FALSE}
p7+p8+p9+p10+p11+p12
```

```{r bloque 3, echo=FALSE, message=FALSE}
p13+p14+p15+p16+p17+p18
```

```{r bloque 4, echo=FALSE, message=FALSE}
p19+p20+p21+p22+p23+p24
```

```{r bloque 5, echo=FALSE, message=FALSE}
p25+p26+p27+p28
```



# Ingeniería de Caracterización (feature engineering)

La ingeniería de características (feature engineering) es el proceso de 
crear nuevas variables a partir de las que ya tenemos, con el fin de que 
representen mejor la información del dataset. Esto es útil porque, como se 
vio en la sección anterior, varias variables (total_rooms, total_bedrooms, 
population y households) se mueven de forma muy parecida entre sí, ya que 
en el fondo todas miden el tamaño del bloque censal desde distintos 
ángulos. Usarlas tal cual en un modelo puede generar redundancia, así que 
en este caso la vamos a utilizar para crear variables de razón (ratios) 
que combinen esta información y que aporten un dato más claro, como por 
ejemplo cuántas habitaciones tiene un hogar en promedio, en lugar de 
manejar los totales por separado.


## Graficos de variables para realizar la "Ingenieria de caracterizacion"

Elegimos estas gráficas guiándonos por lo que se observó en las 28 gráficas 
de la sección anterior, donde se comparó cada variable independiente contra 
las demás. De ahí seleccionamos las relaciones que mostraban el patrón más 
marcado entre sí (total_bedrooms, total_rooms, households y population), ya 
que son las que presentan mayor riesgo de estar midiendo lo mismo. También 
incluimos longitude vs latitude, aunque no tiene que ver con el tamaño del 
bloque, porque nos ayuda a entender la ubicación geográfica de los datos. 
Esto nos sirve como base para justificar por qué vamos a crear variables 
nuevas en lugar de usar los totales originales. Es posible que falten 
algunas combinaciones por revisar más adelante.

```{r v.i vs v.i elegidas , message = FALSE}
# ---'total_bedrooms' vs 'households'---

g1<- df %>%
  ggplot(aes(x = total_bedrooms, y = households)) +
  geom_point(alpha = 0.3, color = 'purple') +
  geom_smooth(method = "lm", color = "red", se = TRUE) +
  labs(x = 'Total de dormitorios',
       y = 'Unidades Familiares/domesticas',
       title = "'total_bedrooms' vs 'households'") +
  theme_bw()


# ---'total_rooms' vs 'total_bedrooms'---

g2 <- df %>%
  ggplot(aes(x =total_rooms , y = total_bedrooms )) +
  geom_point(alpha = 0.3, color = 'darkblue') +
  geom_smooth(method = "lm", color = "red", se = TRUE) +
  labs(x = 'Total de habitaciones',
       y = 'Total de dormitorios',
       title = " 'total_rooms' vs 'total_bedrooms' ") +
  theme_bw()


# ---'households' vs 'population' ---

g3 <- df %>%
  ggplot(aes(x = households , y = population )) +
  geom_point(alpha = 0.3, color = 'gold3') +
  geom_smooth(method = "lm", color = "red", se = TRUE) +
  labs(x = 'Unidades familiares/domésticas',
       y = 'Población total por bloque censado',
       title = "'households' vs 'totalbedrooms' ") +
  theme_bw()


# ---'total_rooms' vs 'households'---

g4 <- df %>%
  ggplot(aes(x = total_rooms , y = households )) +
  geom_point(alpha = 0.3, color = 'darkgreen') +
  geom_smooth(method = "lm", color = "red", se = TRUE) +
  labs(x = 'Cantidad de habitaciones',
       y = 'Unidades familiares',
       title = " 'total_rooms' vs 'households' ") +
  theme_bw()


# ---'total_bedrooms' vs 'population'---

g5 <- df %>%
  ggplot(aes(x =total_bedrooms , y = population)) +
  geom_point(alpha = 0.3, color = 'darkorange') +
  geom_smooth(method = "lm", color = "red", se = TRUE) +
  labs(x = 'Cantidad de dormitorios',
       y = 'Poblacion censada',
       title = " 'total_bedrooms' vs 'population' ") +
  theme_bw()

# ---'total_rooms' vs 'population'---

g6 <- df %>% 
  ggplot(aes(x=total_rooms,y=population))+
  geom_point(alpha=0.3, color='brown')+
  geom_smooth(method = "lm",color = "red", se=TRUE)+
  labs(x='Cantidad de habitaciones',y='Poblacion censada', tittle="'total_rooms' vs 'population'")+
  theme_bw()


# ---'longitude' vs 'latitude'---

g7 <- df %>%
  ggplot(aes(x =longitude , y =latitude )) +
  geom_point(alpha = 0.3, color = 'magenta3') +
  geom_smooth(method = "lm", color = "red", se = TRUE) +
  labs(x = 'Longitud',
       y = 'Latitud',
       title = " 'longitude' vs 'latitude' ") +
  theme_bw()

```

```{r block 1, echo=FALSE, message=FALSE}
g1+g2
```



total_bedrooms vs households

De la grafica podemos observar que la cercania de los puntos  pueden llegar a formar una linea recta. Sin embargo, también se debe recalcar el pequeño 
conjunto de puntos apilados verticalmente entre los 500-750 dormitorios. Podemos decir que este diagrama de dispersión nos señala que la relación es notoriamente creciente.
 
total_rooms vs total_bedrooms

Acá también se aprecia una tendencia ascendente clara, aunque los puntos 
ya no se ajustan tanto a la línea como en el caso anterior; se van 
dispersando más a medida que aumentan los valores, formando algo así como 
un abanico. De todas formas, la tendencia de fondo se mantiene: a más 
habitaciones en total, más dormitorios, lo cual es coherente ya que los 
dormitorios forman parte de esas habitaciones.

```{r block 2, echo=FALSE, message=FALSE}
g3+g4
```


households vs population

La gráfica muestra una tendencia ascendente, aunque con más dispersión que 
en g1, los puntos se van alejando de la línea conforme aumentan los 
valores, y se distinguen un par de casos que se despegan bastante del 
patrón general (bloques con una población muy alta en relación a su 
cantidad de hogares, cerca de los 30,000-35,000). Aun con eso, se mantiene 
la idea de que a más hogares corresponde mayor población.

total_rooms vs households

En este grafico la tendencia es ascendente, pero la dispersión aumenta hacia los valores más altos.
Esto va en línea con lo esperado, ya que un mayor número de hogares suele venir 
acompañado de un mayor número de habitaciones en total, siguiendo el mismo 
patrón de "tamaño del bloque" que se ha visto en las variables anteriores.

```{r block 3, echo=FALSE, message=FALSE}
g5+g6
```


total_bedrooms vs population

Se observa una tendencia ascendente, con un comportamiento similar 
al de g3 y g4 en cuanto a la dispersión creciente, además de algunos 
valores atípicos aislados en la parte superior (bloques con una población 
considerablemente alta respecto a su cantidad de dormitorios). En términos 
generales, la tendencia sigue apuntando a que más dormitorios se asocian 
con mayor población.

total_rooms vs population

Esta grafica muestra la dispersión aumentando de forma más notoria en los valores altos y un par de outliers 
que se alejan bastante de la línea (puntos con población cercana a los 
30,000-35,000). Esto confirma que esta variable también sigue el mismo 
patrón de tamaño y densidad del bloque censal, aunque en este caso la 
relación se ve algo menos ajustada que en g1.
```{r block 4, echo=FALSE, message=FALSE}
g7
```


longitude vs latitude

Esta gráfica es diferente porque no habla del "tamaño" del bloque, sino de 
dónde está ubicado. Se ve que a medida que la longitud aumenta, la latitud 
baja, así que hay una relación inversa entre las dos. También se notan dos 
zonas donde se juntan más puntos: una arriba a la izquierda y otra abajo a 
la derecha, lo que muestra que los datos no están repartidos parejo, sino 
que se concentran en un par de zonas. 

## Realizamos el procedimiento de ingenieria de caracterizacion 
```{r ingenieria de caracterizacion}
df_nuevo <- df %>%
  mutate(
    bedroom_ratio = total_bedrooms / total_rooms,         #proporcion de dormitorios sobre la cantidad de habitaciones
    rooms_per_household = total_rooms / households,       #habitaciones promedio por hogar (tamaño de vivienda)
    population_per_household = population / households,   #promedio de personas por hogar
    population_per_room = population / total_rooms,        #densidad de personas por habitación (hacinamiento)
    bedrooms_per_household = total_bedrooms / households, #dormitorios promedio por hogar
    
    
    
  )

# revisar que se crearon correctamente
df_nuevo %>% 
  select(rooms_per_household, bedrooms_per_household, bedroom_ratio, 
         population_per_household, population_per_room) %>% 
  summary()
```


## Verificar el éxito de la ingenieria de caracterizacion
Comparamos las nuevas variables con respecto a nuestra variable respuesta 'median_house_value'


### Diagramas de dispersión de las nuevas variables vs 'median_house_value'
```{r p_1,message=FALSE}

p_1<- df_nuevo %>%   
  ggplot(aes(x=rooms_per_household,y=median_house_value))+
  geom_point(alpha=0.3, color='springgreen4')+
  geom_smooth(method = "lm",color = "red", se=TRUE)+
  labs(x='Habitaciones promedio por hogar',y='Valor medio de la vivienda', tittle=" '' vs 'median_house_value' ")+
  theme_bw()
p_1

```


Al revisar el resumen estadístico de `rooms_per_household` se confirma lo 
que se veía en la gráfica, la mitad de los datos está entre 4.4 y 6 
habitaciones promedio por hogar, y la media (5.43) y la mediana (5.23) 
están bastante cerca, así que el comportamiento normal es bien estable. Sin 
embargo, el máximo (141.9) está muy lejos de ese rango, lo que confirma que 
hay outliers extremos, y probablemente son esos los que están inflando la 
línea de tendencia en el gráfico de dispersión.



```{r p_2,message=FALSE}

p_2<- df_nuevo %>% 
  ggplot(aes(x=bedrooms_per_household,y=median_house_value))+
  geom_point(alpha=0.3, color='goldenrod2')+
  geom_smooth(method = "lm",color = "red", se=TRUE)+
  labs(x='Dormitorios promedio por hogar',y='Valor medio de la vivienda', tittle="'bedrooms_per_household' vs 'median_house_value'")+
  theme_bw()

p_2
```



La mayoría de los puntos están entre 0 y 5 en el eje X, con una fila 
pegada arriba cerca de 500,000 (el mismo tope visto antes). De ahí para 
arriba casi no hay datos, solo unos pocos puntos sueltos hasta 30-34. La 
línea roja baja de forma marcada y hacia el final llega a valores 
negativos, lo cual no tiene sentido real para el precio de una vivienda, 
así que esa parte de la línea la están empujando muy pocos puntos 
extremos y no el comportamiento general de los datos.


```{r p_3,message=FALSE}

p_3<- df_nuevo %>% 
  ggplot(aes(x=bedroom_ratio,y=median_house_value))+
  geom_point(alpha=0.3, color='mediumorchid3')+
  geom_smooth(method = "lm",color = "red", se=TRUE)+
  labs(x='Proporción de dormitorios sobre habitaciones',y='Valor medio de la vivienda', tittle=" 'bedroom_ratio' vs 'median_house_value' ")+
  theme_bw()
p_3
```


En esta gráfica casi todo se concentra entre 0 y 0.5 en el eje X, y de ahí 
en adelante los datos prácticamente desaparecen, quedando solo unos pocos 
puntos aislados hasta 3.5. A diferencia de las anteriores, acá no hay una 
fila de puntos pegada arriba en el tope de 500,000, sino que la nube se ve 
más dispersa en distintos valores de vivienda. La línea roja cae de forma 
pronunciada y termina en valores negativos, algo que no es posible en la 
realidad, lo que confirma que en esa zona (proporción mayor a 1) hay tan 
pocos datos que la línea deja de representar el comportamiento real de la 
variable.


```{r p_4,message=FALSE}
p_4<-df_nuevo %>% 
  ggplot(aes(x=population_per_household,y=median_house_value))+
  geom_point(alpha=0.3, color='darkblue')+
  geom_smooth(method = "lm",color = "red", se=TRUE)+
  labs(x='Promedio de habitantes por hogar',y='Valor medio de la vivienda', tittle=" 'population_per_household' vs 'median_house_value' ")+
  theme_bw()
p_4
```


Casi todos los puntos están pegados al 0 en el eje X, formando una franja 
vertical densa, y solo hay unos cuantos puntos sueltos  hasta 1200. La línea 
roja baja de forma suave, pero como casi no hay datos fuera de esa franja, 
no es muy confiable para el resto del rango. La banda gris se abre bastante 
hacia la derecha, confirmando que ahí casi no hay información.

```{r p_5,message=FALSE}

p_5<- df_nuevo %>% 
  ggplot(aes(x=population_per_room,y=median_house_value))+
  geom_point(alpha=0.3, color='lightsalmon')+
  geom_smooth(method = "lm",color = "red", se=TRUE)+
  labs(x='Densidad de personas por habitación',y='Valor medio de la vivienda', tittle=" 'population_per_room' vs 'median_house_value' ")+
  theme_bw()
p_5


```


Los puntos están pegados al 0 en el eje X, con solo un par de casos 
aislados que llegan hasta 400. La línea roja baja de forma pronunciada y 
termina en valores negativos, algo que no es posible en la realidad. Igual 
que en las anteriores, esto pasa porque hay muy pocos datos fuera de esa 
franja inicial, así que la tendencia que muestra la línea no refleja bien 
el comportamiento general de los datos.

[Conclusiones]

# Conclusiones generales

Este análisis exploratorio permitió entender cómo se comporta el dataset 
de California Housing antes de pasar a una posible etapa de modelado.

Se encontró que median_house_value no se distribuye de forma pareja, sino 
que tiene más casos concentrados en valores bajos y pocos casos con 
valores muy altos, formando una cola hacia la derecha. Además, se detectó 
un tope en 500,001 que se repite en varias gráficas del trabajo, algo 
importante a tener en cuenta más adelante.

Entre las variables independientes, la mayoría mostró ese mismo patrón de 
cola hacia la derecha, mientras que housing_median_age fue la más pareja 
de todas. Al comparar con el precio de la vivienda, median_income fue la 
que mostró la relación más clara, mientras que las demás no mostraron una 
relación fuerte por sí solas.

También se notó que varias variables (total_rooms, total_bedrooms, 
population, households) se mueven de forma muy parecida entre sí, porque 
en el fondo todas están midiendo el tamaño del sector, solo que desde 
ángulos distintos. Por eso se crearon nuevas variables (como habitaciones 
promedio por hogar o personas por habitación) que buscan mostrar mejor esa 
información sin repetir lo mismo varias veces. Al comparar estas nuevas 
variables con el precio de la vivienda, se vio que varias tendencias 
estaban influenciadas por valores atípicos, aunque dos de ellas 
(bedroom_ratio y population_per_room) mostraron un comportamiento más 
claro que el resto.

En general, este trabajo permitió entender mejor la estructura de los 
datos y dejar variables más útiles preparadas para una posible siguiente 
etapa de modelado.

  




















